臺灣臺南地方法院刑事判決
110年度交訴字第164號
公  訴  人  臺灣臺南地方檢察署檢察官
被      告  馬永昌


上列被告因公共危險等案件，經檢察官提起公訴（110年度偵字
第12803號），被告於本院受命法官行準備程序中就被訴事實為
有罪之陳述，經合議庭裁定改由受命法官獨任依簡式審判程序審
理，並判決如下：
    主  文
馬永昌犯肇事致人傷害逃逸罪，累犯，處有期徒刑陸月，如易科
罰金，以新臺幣壹仟元折算壹日。
    事  實
一、馬永昌於民國110年4月30日晚間7時10分許，無照騎乘車牌
    號碼000-000號普通重型機車，沿臺南市南區南和路由北往
    南方向行駛，行經該路與興隆路設有行車管制號誌（當時為
    閃光運轉）之交岔路口時，本應注意汽車之行進應遵守燈光
    號誌，且其行向之閃光紅燈表示「停車再開」，車輛應減速
    接近，先停止於路口前，讓幹線道車優先通行後認為安全時
    ，方得續行，而依當時天候晴、夜間有照明、柏油路面乾燥
    無缺陷、路上無障礙物、視距良好，客觀上並無不能注意之
    情事，竟疏未注意讓幹線道車優先通行即貿然前行，適尤于
    慈騎乘車牌號碼000-0000號普通重型機車沿興隆路由東往西
    方向駛至該處，因閃避不及，馬永昌騎乘上開機車之前車頭
    處即與尤于慈騎乘前揭機車之前車頭處發生碰撞，致尤于慈
    人車倒地，並受有右手肘擦傷、右膝挫擦傷、右踝擦傷之傷
    害（所涉過失傷害罪嫌部分，業經撤回告訴，由本院另為不
    受理判決）；馬永昌於上開交通事故發生後，明知已肇事致
    尤于慈倒地受傷，竟未施加援助或救護，亦未報警、留下姓
    名或聯絡方式等個人資料，復未停留於現場等候員警處理，
    即基於肇事逃逸之犯意，逕自騎乘上開機車離開現場而逃逸
    。嗣經警據報到場處理，始循線查悉上情。
二、案經尤于慈訴由臺南市政府警察局第六分局報告臺灣臺南地
    方檢察署檢察官偵查起訴。
    理  由
一、按被告馬永昌所犯為死刑、無期徒刑、最輕本刑3年以上有
    期徒刑以外之罪，亦非高等法院管轄之第一審案件，其於準
    備程序中就被訴事實為有罪之陳述，經告知簡式審判程序之
    旨，並聽取檢察官及被告之意見後，本院合議庭依刑事訴訟
    法第273條之1第1項規定裁定進行簡式審判程序，是本案之
    證據調查，依同法第273條之2規定，不受同法第159條第1項
    、第161條之2、第161條之3、第163條之1及第164條至第170
    條所規定證據能力認定及調查方式之限制，合先敘明。
二、認定本案犯罪事實之證據及理由：
  ㈠上開犯罪事實，業據被告於警詢、偵查及本院準備程序、審
    理中均坦承不諱，核與告訴人尤于慈於警詢及偵查中之指述
    相符（見警卷第7頁至第9頁，偵卷第41頁至第42頁），並有
    臺南市政府警察局舉發違反道路交通管理事件通知單、臺南
    市政府警察局第六分局交通分隊疑似道路交通事故肇事逃逸
    追查表、道路交通事故現場圖、道路交通事故調查報告表㈠
    、㈡、證號查詢機車駕駛人資料、車號查詢機車車籍資料、
    郭綜合醫院診斷證明書、事故現場、車損情形及告訴人傷勢
    照片在卷可稽（見警卷第17頁至第23頁、第29頁至第33頁、
    第39頁至第41頁、第59頁至第63頁、第69頁至第85頁，偵卷
    第33頁），足認被告任意性之自白確與事實相符，堪以採信
    。
  ㈡按刑法第185條之4之肇事致人死傷逃逸罪，其立法目的在促
    使駕駛人於交通事故發生後，能對被害人即時救護，俾減少
    死傷，並保障被害人權益及維護交通安全，故駕駛人不得自
    認被害人並未受傷或傷勢無礙，不待確認被害人已否獲得救
    護，亦未等候執法人員到場處理，而未經被害人同意，即逕
    自離去（最高法院104年度台上字第2746號判決意旨參照）
    。查被告既於騎乘上開機車之過程中發生上開交通事故，致
    告訴人受傷，揆諸前揭判決意旨，自負有即時救護及交通事
    故後在場之義務，詎被告竟未確認告訴人所受傷勢情形、施
    以救護措施或報警，亦未等候執法人員到場處理，即置告訴
    人於不顧而逕自離開，其主觀上顯有肇事逃逸之認識與決意
    ，客觀上亦有逃離交通事故現場之行為至明。是本案事證明
    確，被告犯行洵堪認定，應予依法論科。
三、論罪科刑：
　㈠按行為後法律有變更者，適用行為時之法律。但行為後之法
    律有利於行為人者，適用最有利於行為人之法律，刑法第2
    條第1項定有明文。查被告行為後，刑法第185條之4規定於1
    10年5月28日修正公布，並自同年月30日生效施行，修正前
    該條規定：「駕駛動力交通工具肇事，致人死傷而逃逸者，
    處1年以上7年以下有期徒刑。」，修正後則規定：「駕駛動
    力交通工具發生交通事故，致人傷害而逃逸者，處6月以上5
    年以下有期徒刑；致人於死或重傷而逃逸者，處1年以上7年
    以下有期徒刑。犯前項之罪，駕駛人於發生交通事故致人死
    傷係無過失者，減輕或免除其刑。」，新法就被害人受傷程
    度為普通傷害之情形，法定刑為6月以上5年以下有期徒刑；
    僅在被害人死亡或重傷之情形，法定刑方為1年以上7年以下
    有期徒刑。本案告訴人受有前述傷勢，未達重傷程度，修正
    後刑法第185條之4第1項前段之法定刑較輕，較有利被告，
    經比較新舊法結果，依刑法第2條第1項但書規定，應適用最
    有利於被告之修正後刑法第185條之4第1項前段規定論處。
    是核被告所為，係犯刑法第185條之4第1項前段之肇事致人
    傷害逃逸罪。
　㈡被告前因犯酒後駕車之公共危險案件，經本院以109年度交簡
    字第3278號判決判處有期徒刑3月確定，於110年1月28日易
    科罰金執行完畢，有臺灣高等法院被告前案紀錄表在卷足參
    （見本院卷第19頁至第33頁），其於5年內故意再犯本件有
    期徒刑以上之罪，為累犯；且被告前即無視酒駕之禁令而故
    意犯罪，尚非偶然犯罪之人，竟未能自刑之執行記取教訓而
    再犯本案，可見其刑罰反應力格外薄弱，自我控管之能力欠
    缺，主觀上有特別之惡性，爰依刑法第47條第1項規定加重
    其刑。
　㈢又刑法第185條之4第1項前段之肇事致人傷害逃逸罪法定刑為
    6月以上5年以下有期徒刑，然同為發生交通事故致人傷害後
    逃逸者，其犯罪情節未必盡同，其因交通事故而致被害人傷
    害之程度亦屬有異，或有輕微擦、挫傷者，亦有使被害人受
    有重大不治或難治之嚴重傷害者，所造成危害社會之程度自
    有不同，法律科處此類犯罪，所設之法定最低本刑卻同為有
    期徒刑6月以上，不可謂不重。於此情形，倘依其情狀處以
    低於法定最低本刑之有期徒刑，即足以懲儆，並可達防衛社
    會之目的者，自非不可依客觀之犯行與主觀之惡性二者加以
    考量其情狀，是否有可憫恕之處，適用刑法第59條之規定酌
    量減輕其刑，期使個案裁判之量刑，能斟酌至當，符合罪刑
    相當原則及比例、平等原則。本院審酌被告因一時不慎，過
    失肇事造成告訴人受傷害，然傷勢並不嚴重，亦未危及生命
    安全，可見被告之行為對其人身造成之潛在危害尚屬輕微，
    又被告業與告訴人和解並賠償告訴人，告訴人已撤回對被告
    之過失傷害告訴，有本院準備程序筆錄、撤回告訴狀附卷足
    參（見本院卷第79頁至第80頁、第85頁），足見被告已能彌
    補過錯，另被告應依累犯之規定加重其刑及最低本刑，業如
    前述，則本案縱對被告科以法定最低刑度，被告仍須入監服
    刑，不得易科罰金或易服社會勞動，此依社會一般觀念及法
    律情感，仍嫌過苛，足徵被告上開犯罪情狀尚堪憫恕，爰依
    刑法第59條之規定，酌減其刑，並依法先加後減之。
　㈣茲考量被告騎乘上開機車肇生上開交通事故，致告訴人受有
    前述傷勢後，不顧告訴人安危，未報警、協助救護、留存個
    人聯絡資訊或留待員警前來交通事故現場為必要之處理，旋
    即逃逸，殊為不該；惟念其犯後已坦承犯行，復與告訴人達
    成和解，有前引本院準備程序筆錄為憑（見本院卷第79頁至
    第80頁），兼衡上開交通事故地點為有其他人往來之道路，
    其所為尚不致陷告訴人於全然孤立無援之險境，暨其自陳學
    歷為國中畢業、未婚無子女、須扶養母親、現從事模具工作
    、家庭經濟狀況為勉持（見本院卷第95頁）等一切情狀，量
    處如主文所示之刑，並諭知易科罰金之折算標準，以示懲儆
    。
據上論斷，應依刑事訴訟法第273條之1第1項、第299條第1項前
段，判決如主文。
本案經檢察官胡晟榮提起公訴，檢察官林容萱到庭執行職務。
中　　華　　民　　國　　110 　 年　　11　　月　29　　日
                  刑事第四庭   法　官　王鍾湄
以上正本證明與原本無異。
如不服本判決應於收受本判決後20日內向本院提出上訴書狀，並
應敘述具體理由。其未敘述上訴理由者，應於上訴期間屆滿後20
日內向本院補提理由書狀（均須按他造當事人之人數附繕本）「
切勿逕送上級法院」。
　　　　　　　　　             書記官  蘇冠杰
中　　華　　民　　國　　110 　年　　11　　月　　29　　日
附錄本案論罪科刑法條：
刑法第185條之4
駕駛動力交通工具發生交通事故，致人傷害而逃逸者，處6月以
上5年以下有期徒刑；致人於死或重傷而逃逸者，處1年以上7年
以下有期徒刑。
犯前項之罪，駕駛人於發生交通事故致人死傷係無過失者，減輕
或免除其刑。